最高法院刑事判決　　　　　　　　　 111年度台上字第3304號
上　訴　人　林文坤


上列上訴人因違反毒品危害防制條例等罪案件，不服臺灣高等法
院中華民國111年4月20日第二審判決（111年度上訴字第876號，
起訴案號：臺灣新北地方檢察署 110年度偵字第17631、22695號
），提起上訴，本院判決如下：
    主  文
上訴駁回。
    理  由
一、按刑事訴訟法第 377條規定：上訴於第三審法院，非以判決
    違背法令為理由，不得為之。是提起第三審上訴，應以原判
    決違背法令為理由，係屬法定要件，且必須依據卷內資料為
    具體之指摘，並足據以辨認原判決已具備違背法令之形式，
    始屬相當。本件原判決綜合全案證據資料，本於事實審法院
    之推理作用，並引用第一審判決書所記載之事實、證據及理
    由，認定上訴人林文坤有如第一審判決事實欄所載販賣第二
    級毒品甲基安非他命，以及轉讓禁藥甲基安非他命（未達法
    定加重之一定數量）各 1次之犯行，因而維持第一審論上訴
    人以販賣第二級毒品及轉讓禁藥各 1罪，於均依毒品危害防
    制條例第17條第 2項關於偵審中均自白應減刑之規定減輕其
    刑，且其中關於販賣第二級毒品部分，再依同條第 1項供出
    毒品來源因而查獲其他正犯或共犯應減輕或免除其刑之規定
    遞減輕其刑後，分別量處有期徒刑 2年8月及有期徒刑4月，
    並諭知相關沒收及追徵之判決，而駁回上訴人在第二審之上
    訴，已詳敘其所憑證據及認定之理由（上訴人於警詢、偵查
    、第一審及原審審理時均自白本件全部犯行不諱），俱有卷
    存證據資料可資覆按，從形式上觀察，原判決並無足以影響
    其判決結果之違法情形存在。
二、上訴人上訴意旨略以：伊於偵查及審判中均坦承本件販賣第
    二級毒品犯行，並供出所販賣毒品之來源，協助警方溯源查
    緝且因而查獲上游毒販，犯後態度良好，顯無處罰之必要而
    應免除伊之刑罰，乃原判決疏未審酌上情，於適用毒品危害
    防制條例第17條第2項規定對伊減刑後，僅復依同條第1項規
    定遞予減輕其刑，而未諭知免刑，殊有不當。又伊本件販賣
    甲基安非他命犯行，僅係小額零星販售之型態，實非毒梟之
    流，對國民健康並未造成重大危害，所犯有情輕法重之可憫
    情形，縱未如前述諭知免刑，至少應再依刑法第59條規定酌
    量減輕其刑，或量處2 年以下有期徒刑，而使伊有獲取緩刑
    之機會，以免刑罰過苛，但原審卻未依上開規定遞予酌減其
    刑，對此部分犯行遽量處有期徒刑2年8月，同屬失當。此外
    ，伊轉讓禁藥之次數單一且數量甚少，情節輕微，原判決遽
    量處有期徒刑 4月，亦嫌過重，請撤銷原判決，均改判從輕
    量刑云云。惟刑罰之量定，係實體法上賦予事實審法院得依
    職權自由裁量之事項，苟其科刑輕重符合規範體系及目的，
    於裁量權之行使無所逾越或濫用，而無明顯違背公平、比例
    及罪刑相當原則者，即不能任意指為違法而執為適法之第三
    審上訴理由。原判決以第一審判決對於上訴人之刑罰減輕事
    項，已具體敘明上訴人本件販賣第二級毒品犯行，於經依毒
    品危害防制條例第17條第2項及同條第1項規定遞減輕其刑後
    之最低處斷刑度已非嚴峻，且上訴人無視厲禁，流散毒害，
    危害社會深鉅，難認其犯罪有特殊之原因、背景或環境，以
    致於在客觀上有足以引起一般同情之情形，因認尚無適用刑
    法第59條規定酌減其刑之餘地，於法並無不合；復說明第一
    審判決之量刑係以上訴人之責任為基礎，經依刑法第57條各
    款規定事項審酌相關情狀，所分別量處之有期徒刑2年8月及
    有期徒刑4 月，尚稱妥適，乃予維持而駁回上訴人在原審之
    上訴，亦說明其理由甚詳（原判決第1頁第15行至第3頁第13
    行，以及其附件即第一審判決第7頁第13行至第8頁第3 行）
    ，核未逾越法律賦予事實審法院得為刑罰裁量權行使之界限
    ，亦無明顯違背公平、比例及罪刑相當原則之情形，自不能
    任意指摘為違法。本件上訴人上訴意旨並非依據卷內資料具
    體指摘原判決究有如何違法或不當之情形，徒就原審量刑職
    權之適法行使，以及原判決已詳細論斷說明之事項，任意指
    摘，顯不足據以辨認原判決已具備違背法令之形式，揆諸首
    揭規定及說明，其上訴均為違背法律上之程式，應併予駁回
    。又本件上訴既應從程序上駁回，則上訴人請求本院改判從
    輕量刑云云，即屬無從審酌，附此敘明。
據上論結，應依刑事訴訟法第395條前段，判決如主文。
中    華    民    國   111    年    7     月    7     日
                  刑事第一庭審判長法  官  郭  毓  洲  
                                  法  官  林  英  志  
                                  法  官  林  靜  芬  
                                  法  官  宋  松  璟  
                                  法  官  蔡  憲  德  
本件正本證明與原本無異
                                  書記官
中    華    民    國   111    年    7     月    11    日